臺灣高等法院刑事判決　　　　　　　　　　　　　　九十三年度上訴字第九五五號
　　上　訴　人　臺灣宜蘭地方法院檢察署檢察官
　　被　　　告　甲○○
右上訴人因被告毒品危害防制條例案件，不服臺灣宜蘭地方法院九十三年度訴字第三
號，中華民國九十三年三月十一日第一審判決（起訴案號：臺灣宜蘭地方法院檢察署
九十二年度毒偵字第九四九號，原審審理中移送併辦案號：九十二年度毒偵字第九四
七、一○○五號，本院審理中移送併辦案號：九十三年度毒偵字第二二二號），提起
上訴，本院判決如左：
    主  文
原判決撤銷。
甲○○連續施用第一級毒品，處有期徒刑壹年貳月。扣案之注射針筒壹支、吸管壹支
均沒收。
    事  實
一、甲○○前因施用第二級毒品安非他命（下稱安非他命）案件，經臺灣宜蘭地方法
    院以八十九年度毒聲字第二九○號裁定送觀察、勒戒後，認無繼續施用毒品傾向
    ，由臺灣宜蘭地方法院檢察署檢察官於民國八十九年五月三十日，以八十九年度
    毒偵字第四四八號不起訴處分確定；復因施用第一級毒品海洛因（下稱海洛因）
    、安非他命案件，經臺灣宜蘭地方法院以八十九年度毒聲字第八九九號裁定送觀
    察、勒戒後，認有繼續施用毒品傾向，經臺灣宜蘭地方法院以八十九年度毒聲字
    第九九○號裁定令入戒治處所施以強制戒治，而該次施用毒品犯行，經臺灣宜蘭
    地方法院於八十九年十二月十四日以八十九年度訴字第三○一號刑事判決就施用
    海洛因部分判處有期徒刑八月，就施用安非他命部分判處有期徒刑四月，並定其
    應執行有期徒刑十月確定。甲○○再於前開強制戒治付保護管束期間中，因施用
    海洛因案件，經臺灣宜蘭地方法院以九十年度訴字第三二一號刑事判決判處有期
    徒刑八月確定，另因竊盜案件，由台灣臺中地方法院以九十年度易字第二九七二
    號刑事判決判處有期徒刑八月，並於臺灣高等法院臺中分院審理中撤回上訴確定
    ，而前開毒品案件判處有期徒刑八月部分與竊盜案件判處有期徒刑八月部分，二
    罪經臺灣宜蘭地方法院九十一年度聲字第七五五號裁定定其應執行有期徒刑一年
    二月，而接續前揭有期徒刑十月執行後，於九十二年八月二十七日假釋出監，縮
    刑後假釋期滿為九十三年五月十二日。
二、詎甲○○猶不知悔改，竟於假釋期間中基於施用海洛因毒品之概括犯意，自九十
    二年九月底某日時起，至九十三年二月二十二日下午某時止，平均四、五天，以
    將海洛因用注射針筒注射或摻入香煙之方式，在宜蘭縣礁溪鄉○○○路四九巷五
    號住處，連續施用海洛因多次。嗣甲○○為警於九十二年十月二十二日下午二時
    許通知其接受定期尿液調驗，經採集其尿液送鑑定之結果，呈嗎啡陽性反應；再
    於九十二年十一月二十四日上午九時三十五分許經臺灣宜蘭地方法院檢察署觀護
    人室通知其接受定期尿液調驗，除於當日為其身上查獲其所有供施用毒品海洛因
    所用之注射針筒、吸管各一支外，並採集其尿液送鑑定之結果，呈嗎啡、安非他
    命陽性反應（安非他命部分另由臺灣宜蘭地方法院以九十三年度易字第三六號刑
    事案件審理）。
三、甲○○又基於施用海洛因毒品之概括犯意，自九十三年二月二十三日中午某時起
    ，至九十三年二月二十八日下午三時止，往前回溯二十六小時內之某時止，以將
    海洛因用注射針筒注射或摻入香煙之方式，在宜蘭縣礁溪鄉○○村○○○路四九
    巷五號住處，連續施用海洛因毒品多次。嗣甲○○為警於九十三年二月二十八日
    下午三時許通知其接受定期尿液調驗，經採集其尿液送鑑定之結果，呈嗎啡陽性
    反應。
四、案經臺灣宜蘭地方法院檢察署檢察官自動檢舉及宜蘭縣警察局礁溪分局報請該署
    檢察官偵查起訴及移送併辦。
    理  由
一、被告甲○○合法傳喚，無正當之理由不到庭，本院不待其陳述，逕行判決。
二、右揭被告甲○○自九十二年九月底某日時起，至九十三年二月二十二日下午某時
    止，連續施用第一級毒品之事實，業據被告於原審坦承不諱，且其為警於九十二
    年十月二十二日下午二時許通知其接受定期尿液調驗，經採集其尿液送請慈濟大
    學濫用藥物檢驗中心鑑定之結果，呈嗎啡陽性反應；再於九十二年十一月二十四
    日上午九時三十五分許經臺灣宜蘭地方法院檢察署觀護人室通知其接受定期尿液
    調驗，經採集其尿液送請台灣檢驗科技股份有限公司鑑定之結果，呈嗎啡、安非
    他命陽性反應，有宜蘭縣警察局礁溪分局偵辦毒品案件嫌疑犯尿液送驗編號、姓
    名對照表、宜蘭地方法院檢察署觀護人室採尿送驗姓名、編號對照表、慈濟大學
    濫用藥物檢驗中心檢驗總表（以上均附於警礁刑字第○九二○○○三六○二號警
    卷九十二年十月二十二日偵訊筆錄後），及台灣檢驗科技股份有限公司濫用藥物
    尿液檢驗報告各一紙附卷可稽（原審卷第二一頁）。
三、右揭被告自九十三年二月二十三日中午某時起，至九十三年二月二十八日下午三
    時止，往前回溯二十六小時內之某時止，連續施用第一級毒品之事實，查被告於
    九十三年二月二十八日下午三時許經警採尿，送請慈濟大學濫用藥物檢驗中心檢
    驗鑑定之結果，呈嗎啡陽性反應，有宜蘭縣警察局礁溪分局列管毒品人口尿液檢
    體送紀錄表、慈濟大學濫用藥物檢驗中心檢驗總表可稽（附於警礁刑字第○九三
    ○○九四四號警卷九十三年二月二十八日偵訊筆錄後）。
四、被告前因施用安非他命案件，經臺灣宜蘭地方法院以八十九年度毒聲字第二九○
    號裁定送觀察、勒戒後，認無繼續施用毒品傾向，由臺灣宜蘭地方法院檢察署檢
    察官於八十九年五月三十日，以八十九年度毒偵字第四四八號不起訴處分確定；
    有復因施用毒品海洛因、安非他命案件，經臺灣宜蘭地方法院以八十九年度毒聲
    字第八九九號裁定送觀察、勒戒後，認有繼續施用毒品傾向，經臺灣宜蘭地方法
    院以八十九年度毒聲字第九九○號裁定令入戒治處所施以強制戒治，而該次施用
    毒品犯行，經臺灣宜蘭地方法院於八十九年十二月十四日以八十九年度訴字第三
    ○一號刑事判決就施用海洛因部分判處有期徒刑八月，就施用安非他命部分判處
    有期徒刑四月，並定其應執行有期徒刑十月確定，甲○○再於前開強制戒治付保
    護管束期間中，因施用海洛因案件，經臺灣宜蘭地方法院以九十年度訴字第三二
    一號刑事判決判處有期徒刑八月確定，有臺灣宜蘭地方法院檢察署八十九年度毒
    偵字第四四八號不起訴處分書電腦查詢資料、臺灣宜蘭地方法院八十九年度訴字
    第三○一號刑事判決書電腦查詢資料、九十年度訴字第三二一號刑事判決書、臺
    灣高等法院被告全國前案紀錄表等件附卷可參（原審卷第四頁起），又一般施用
    毒品者，在七十二小時內可檢出，亦有憲兵司令部八十年三月二十五日（八○）
    鑑驗字第○九九九號函可佐。
五、綜上，本件事證明確，被告施用毒品犯行，堪以認定，應依法論科。
六、核被告所為，係犯毒品危害防制條例第十條第一項施用第一級毒品罪。被告施用
    毒品前所持有第一級毒品之低度行為，業已為施用毒品之高度行為所吸收，不另
    論罪。被告先後多次施用海洛因抵癮之犯行，時間緊接，方法相同，觸犯構成要
    件相同之罪，顯係基於概括犯意為之，應依刑法第五十六條連續犯之規定，論以
    一罪，並加重其刑。公訴人雖僅就被告於九十二年十月十九日晚間八時許施用海
    洛因之犯行提起公訴，然檢察官就犯罪事實一部起訴者，其效力及於全部，本件
    被告於上開時間外施用海洛因之犯罪事實，與前揭論罪科刑之部分，有連續犯之
    關係，已如前述，自應就屬於裁判上一罪之其餘施用毒品犯行一併加以裁判。公
    訴人於原審移送併辦部分即九十二年度毒偵字第九四七號、九十二年度毒偵字第
    一○○五號偵查案件，又於本院審理中移送併辦部分即九十三年度毒偵字第二二
    二號因與起訴事實間，均具有連續犯之裁判上一罪關係，為起訴效力所及，本院
    應併予審判，附此敘明。
七、原審以被告罪證明確，因予論罪科刑，固非無見。惟就前揭檢察官於本院移送併
    辦部分，與公訴意旨起訴及在原審移送併辦部分，既有裁判上一罪關係，原審未
    及審酌，容有未洽。檢察官上訴意旨，請求就併辦部分並予審理，為有理由，自
    應由本院撤銷改判。爰審酌被告歷經毒品危害防制條例觀察勒戒及強制戒治程序
    助其戒除毒癮後，不但未見成效，且經臺灣宜蘭地方法院就其施用毒品犯行以八
    十九年度訴字第三○一號刑事判決就施用海洛因部分判處有期徒刑八月，就施用
    安非他命部分判處有期徒刑四月，並定其應執行有期徒刑十月確定，再因施用海
    洛因案件，經臺灣宜蘭地方法院以九十年度訴字第三二一號刑事判決判處有期徒
    刑八月確定後，竟再犯本件施用毒品犯行，顯見其已無法依憑己力拔除毒癮，實
    有處以較長刑期予之隔離之必要，方得為其遠離毒害，惟念其前於原審坦承犯行
    ，態度良好，及施用時間等一切情狀，量處如主文所示之刑，以資警懲。扣案之
    注射針筒一支、吸管一支，係屬被告所有，且供其施用毒品所用之物，業據被告
    供明在卷，依法宣告沒收之。
據上論斷，應依刑事訴訟法第三百六十九條第一項前段、第三百六十四條、第三百七
十一條、第二百九十九條第一項前段，修正後毒品危害防制條例第十條第一項，刑法
第五十六條、第三十八條第一項第二款，判決如主文。
本案經檢察官吳國南到庭執行職務。
中　　　華　　　民　　　國　　九十三　　年　　　六　　　月　　　四　　　日
                              臺灣高等法院刑事第六庭
                                  審判長法  官  陳  春  秋
                                        法  官  王　麗  莉
                                        法  官  洪  英  花
右正本證明與原本無異。
如不服本判決，應於收受送達後十日內向本院提出上訴書狀，其未敘述上訴之理由者
並得於提起上訴後十日內向本院補提理由書（均須按他造當事人之人數附繕本）。
                                        書記官  陳  威  霖
中　　　華　　　民　　　國　　九十三　　年　　　六　　　月　　　七　　　日
附錄：本案論罪科刑法條全文
毒品危害防制條例【民國 92 年 7 月 9 日 修正】
第 10 條    施用第一級毒品者，處六月以上五年以下有期徒刑。
            施用第二級毒品者，處三年以下有期徒刑。
